臺灣高等法院高雄分院民事裁定
                                       110年度抗字第64號
抗  告  人  乙○○
            甲○○ 
相  對  人  高雄市立五福國民中學

法定代理人  陳宗慶
上列抗告人與相對人間保全證據事件，對於民國110年1月29日臺
灣高雄地方法院110 年度全字第10號裁定，提起抗告，本院裁定
如下：
    主      文
原裁定關於駁回抗告人就附表編號1 至4 所示聲請部分及該部份
訴訟費用之裁判廢棄，應由臺灣高雄地方法院更為裁定。
其餘抗告駁回。
    理      由
一、按修正民事訴訟法之證據保全制度，基於當事人自行研判紛
    爭之實際狀況，可助於其尋求解決紛爭之手段，以消弭訴訟
    ，乃擴大賦與當事人在起訴前蒐集事證資料之機會，而於同
    法第368 條第1 項後段增訂「就確定事、物之現狀」，亦得
    聲請為鑑定、勘驗或保全書證之規定，不以證據有滅失或礙
    難使用之虞為限，然仍須於有法律上利益並有必要時，始得
    為之，以防止濫用而損及他造之權益，並避免司法資源之浪
    費。此項「就確定事、物之現狀」程序，一方面係為實現證
    據開示之機能，另一方面難免有摸索性證明之虞，如何避免
    二者間之衝突，應視紛爭之類型、聲請人與他造對事證之獨
    占程度，綜合接近證據程度、武器平等原則、利益權衡原則
    ，予以平衡考量，以為「必要性」之判斷（最高法院105 年
    度台抗字第774 號裁定意旨參照）。準此，如證據有滅失或
    礙難使用之虞，或就確定事、物之現狀有法律上利益，縱本
    案已繫屬於法院，苟依訴訟程序之進行尚未達於本案訴訟程
    序證據之調查者，即不得僅以本案已繫屬遽謂無保全證據之
    必要。次按「宣傳品、出版品、廣播、電視、網際網路或其
    他媒體對兒童及少年福利與權益保障法（下稱系爭保障法）
    第69條第1 項第1 款規定之行為（即包括遭受同法第49條第
    15款所規定其他對兒童及少年為不正當之行為），不得報導
    或記載其姓名或其他足以識別身分之資訊；行政機關及司法
    機關所製作必須公開之文書，除兒童及少年福利與權益保障
    法第69條第1 項第3 款或其他法律特別規定之情形外，亦不
    得揭露足以識別前項兒童及少年身分之資訊」，系爭保障法
    第69條第1 項、第2 項亦分別有明定。
二、聲請及抗告意旨略稱：抗告人甲○○、乙○○為第三人王○○之父
    、母，因第三人盧○○對王○○言語霸淩，但經相對人訪談結果
    ，認不屬霸凌事件（校安序號0000000 ，下稱系爭報告）。
    然系爭報告扭曲事實，且未對王○○等青少年之個資適當遮隱
    ，致乙○○及王○○之隱私權受侵害，抗告人已向相對人訴請國
    家賠償，經原審法院受理在案。而相對人是否據實製作附表
    編號1 至5 之資料（下合稱系爭資料），攸關系爭報告登載
    內容之真正性，為促使法院發現真實，簡化紛爭解決之經濟
    目的及法律上必要利益，爰依民事訴訟法第368 條規定聲請
    保全證據（即系爭資料），然原裁定徒以本案已繫屬原審法
    院（原法院110 年度審國字第2 號，下稱第2 號民事案件）
    ，抗告人得於調查證據程序聲請調查，尚無非以證據保全不
    能預為調查之急迫性等理由駁回抗告人之聲請，惟本件確有
    如上證據保全之必要性，且合於法律上必要利益，爰依法抗
    告，聲明廢棄原裁定。
三、查，抗告人主張系爭報告之內容對乙○○、王○○構成侵權行為
    ，又系爭報告係根據系爭資料所製，但系爭資料由相對人持
    有，且依相對人所屬人員即江佩芳主任與乙○○之通話，系爭
    報告恐有扭曲事實之虞，致影響第2 號民事案件之審理，故
    依法聲請保全證據等情，業據提出乙○○、江佩芳通話錄音及
    譯文（下稱系爭譯文）為憑（見原審卷第2 、3 頁），並經
    本院依職權調閱第2 號民事案件核閱無誤。而附表編號1 至
    4 之內容，影響系爭報告記載之真實性甚鉅，且該等資料現
    由相對人持有中，抗告人不易取得，又依系爭譯文所示，江
    佩芳表示僅依學生所述確認後為系爭報告，則抗告人主張乙
    ○○為在場當事人，但系爭報告虛構乙○○案發之言論，尚非空
    穴來風。再者，第2 號民事案件於民國110 年1 月8 日繫屬
    原審法院後，僅分案進入審查程序，迄未通知相對人答辯，
    有本院上開閱卷可佐，依上開說明，抗告人得否於本案訴訟
    程序中及時證據保全亦有疑慮。綜上，應認抗告人就證據保
    全之法律上必要利益、急迫性已盡釋明。原裁定駁回抗告人
    就附表編號1 至4 之聲請容有未洽，抗告意旨指摘原裁定此
    部份於法不合，為有理由，應由本院予以廢棄，然因證據保
    全之方法涉及執行事宜，性質上宜由受理證據保全之地方法
    院，就抗告人聲請保全範圍、方法之妥當性、必要性等予以
    衡酌，故認有發回原審法院處理之必要。
四、至於抗告人就附表編號5 聲請部份，依系爭報告所示（見第
    2 號民事案件卷第31頁），該次訪談僅由相對人對盧○○為之
    ，並無其法定代理人陪同，抗告人亦無釋明有此證據之存在
    ，則原裁定駁回抗告人此部份之聲請，於法並無不符，此部
    份抗告應認為無理由，應予駁回。
五、據上論結，本件抗告為一部有理由，一部無理由，依民事訴
    訟法第492 條、第495 條之1 第1 項、第449 條第1 項、第
    95條、第79條，裁定如主文。
中　　華　　民　　國　 110　　年　　3 　　月　　16　　日
                            民事第二庭
                                審判長法  官  黃國川
                                      法  官  李怡諄
                                      法  官  何佩陵
以上正本證明與原本無異。
本件不得再抗告。
中　　華　　民　　國　 110　　年　　3 　　月　　16　　日
                                      書記官  林佳蓉
 附表

編 號      項目 1 107.10.28第三人龔○○訪談錄音 2 107.10.28 龔○○及其法定代理人簽名之訪談記錄表正本 3 107.10.29第三人盧○○訪談錄音 4 107.10.29 盧○○簽名之訪談記錄表正本 5 107.10.29 盧○○法定代理人簽名之訪談記錄表正本